臺北高等行政法院判決
　　　　　　　　　　　　　　　　　96年度訴字第00867號
　　　　　　　　　　　　　　　.
原　　　告　甲○○
訴訟代理人　丙○○
被　　　告　內政部
代　表　人　乙○○部長）住同.
訴訟代理人　丁○○
上列當事人間因台灣地區與大陸地區人民關係條例事件，原告不
服行政院中華民國96年1 月31日院臺訴字第0960081326號訴願決
定，提起行政訴訟。本院判決如下：
　　主  文
原告之訴駁回。
訴訟費用由原告負擔。
　　事  實
壹、事實概要：
    原告與丙○○結婚，於民國（下同）95年3 月20日由丙○○
    代申請來台團聚，經被告依「大陸地區人民申請進入台灣地
    區面談管理辦法」（下稱面談管理辦法）第10條第2 款規定
    ，以95年8 月1 日台內警境平堯字第0950914682號處分書不
    予許可。原告不服，提起訴願，經遭駁回，遂向本院提起行
    政訴訟。原告經合法通知，未於言詞辯論期日到庭。
貳、兩造聲明：
一、原告聲明：
    訴願決定及原處分均撤銷。
二、被告聲明：
    原告之訴駁回。
參、兩造之陳述：
一、原告主張之理由：
(一)被告認原告入境後仍將從事違法行為而為不予許可之處分，
    純係丙○○於95年7 月17日接受訪談時，因腦血栓中風、吞
    嚥困難、口齒不清等症狀致口語表達不清晰所致。因原告被
    強制出境之原因為非法打工所致，雖下愚亦不致於以「再入
    境係為非法打工」作為申請再入境之理由。
(二)丙○○申請原告來台團聚，係因強制出境1 年期限已屆滿，
    且丙○○經馬偕醫院診斷證明腦血栓中風、吞嚥困難、口齒
    不清等症狀，急需照顧，不可能於接受訪談時表示原告入境
    後仍將從事違法行為，被告不予許可處分所持理由明顯並非
    丙○○意思表示之真意。
(三)原告為丙○○之大陸籍配偶，並已在台北縣淡水鎮戶政事務
    所辦妥結婚登記，有結婚之事實。丙○○於95年7 月17日接
    受訪談時之面談紀錄，實因聽力不良、不明究理、表達不清
    所致。其真意應為：
１、原告與其婚後，丙○○有房租收入，每月可以給她新台幣（
    下同）5 千元零用金，而非原告每月繳交5千元給他。
２、原告非法打工是在早餐店的臨時工作，原意在增加收入、貼
    補家用，所犯之罪並非假結婚真賣淫等重大非法行為，其情
    可憫。
３、93年6 月間原告於台北縣深坑鄉非法打工時，由於原告是在
    向其說明外出後數日未回，丙○○才據實回答「不知原告住
    在那裡」，其意為打工時不知住在那裡，但並不能因此而論
    定為假結婚（真實婚姻之夫妻亦常有鬧彆扭短暫離家出走的
    情形）。
(四)丙○○目前重病在身，春節期間又因眩暈住院5 天，起居生
    活極需他人照顧，丙○○接受訪談之面談紀錄，確非其意思
    表示之真意。
二、被告主張之理由：
(一)原告於95年3 月20日由丙○○代申請來台團聚，丙○○於95
    年7 月17日至內政部警政署入出境管理局（96年1 月2 日業
    務納編於內政部入出國及移民署）接受訪談並製作紀錄，因
    接受訪談時表示原告入境後將從事與許可目的不符之工作，
    且經比對相關資料後，無積極事證足證婚姻為真實，核定未
    通過訪談。被告依面談管理辦法第10條第2 款規定，以95年
    8 月1 日台內警境平堯字第0950914682號不予許可處分書復
    知，所請不予許可。
(二)依現行面談管理辦法第10條第2 款規定，申請進入台灣地區
    之大陸地區人民，其台灣地區配偶未接受或未通過訪談者，
    其申請案不予許可；已許可者，應撤銷或廢止其許可。查本
    件訪談紀錄，說詞有明顯瑕疵，並比對相關資料後，無積極
    事證足認其婚姻為真實，乃核定未通過面談：
１、原告於92年12月8 日入境探夫，在台期間為台北市政府警察
    局南港分局查獲從事與許可目的不符之活動，並於93年7 月
    22日強制出境在案。
２、丙○○於95年3 月20日再次申請原告入境團聚，於95年7 月
    17日訪談時稱由朋友陳河濱（譯音）安排渠赴大陸與原告結
    婚，機票由陳河濱墊支，雙方約定原告入境後按月繳交5 千
    元予丙○○花用。又稱再次申請原告入境是因渠需要有人照
    顧及賺錢養渠。丙○○顯為人頭配偶，非法引進原告來台打
    工。
３、另查丙○○92年7 月20日與林清朝同赴福建寧德與原告結婚
    ，原告於93年7 月22日因非法打工經警強制出境。林均釵及
    林清朝於93年12月10日至入出境管理局接受面談，發現2 人
    說詞有重大瑕疵顯無同居事實，當日判定林均釵強制出境；
    查原告為林均釵之胞妹，渠等均係以結婚方式朦混入境。基
    於以上訪談未通過理由及經驗法則，並比對相關資料，核定
    訪談未通過，申請案不予許可。
(三)依憲法增修條文第11條規定：自由地區與大陸地區間人民權
    利義務關係及其他事務之處理，得以法律為特別之規定。立
    法院爰以制定「台灣地區與大陸地區人民關係條例」，以為
    國家統一前，規範兩岸人民往來及處理衍生法律事件，該條
    例第10條之1 規定：大陸地區人民申請進入台灣地區團聚、
    居留或定居者，應接受面談、按捺指紋並建檔管理之；未接
    受面談、按捺指紋者，不予許可其團聚、居留或定居之申請
    。其管理辦法，由主管機關定之。被告於93年3 月1 日訂定
    發布面談管理辦法，蓋法律授權訂定命令，其授權之目的、
    範圍及內容符合具體明確之條件，且其就法律有關之細節性
    及技術性事項加以規定者，亦為憲法之所許（司法院釋字第
    313 號、第367 號及第394 號解釋參照）。本件不予許可處
    分書為合法之行政處分。
　　理  由
甲、程序方面：
    本件原告經合法通知，無正當理由未於言詞辯論期日到場，
    查無行政訴訟法第218 條準用民事訴訟法第386 條所列各款
    情事，爰依行政訴訟法第218 條準用民事訴訟法第385 條之
    規定，准原告聲請，由其一造辯論而為判決。
乙、實體方面：
壹、兩造不爭之事實及兩造爭點：
    如事實概要欄所述之事實，業據提出大陸地區人民入出台灣
    地區申請書、面談紀錄大陸同胞申請來台查詢、大陸地區人
    民進入台灣地區保証書、戶籍謄本為証，為兩造所不爭執，
    堪信為真，兩造爭點厥為：原處分依丙○○面談紀錄而為不
    予許可之處分，有無違法？
參、本院之判斷：
一、本件應適用之法條與法理：
    大陸地區人民申請進入臺灣地區面談管理辦法（民國93年3
    月1 日公布）第10條第2 款及第5 款規定「大陸地區人民接
    受面談，有下列情形之一者，其申請案不予許可；已許可者
    ，應撤銷或廢止其許可：．．．2 、其台灣地區配偶未接受
    或未通過訪談。．．．5 、經面談及其他相關佐證資料，無
    積極事證足認其婚姻為真實。．．．」
二、原處分依面談紀錄而為不予許可之處分，並無違誤：
（一）原告前申准於92年12月8 日入境來台團聚，但因在台期間
      非法打工，經台北市政府警察局南港分局查獲，於93年7
      月22 日 強制出境。本件再次申請來台團聚，被告於95年
      7 月17日訪談丙○○，丙○○陳稱原告93年6 月間於台北
      縣深坑鄉被查獲非法打工時，他並不知原告住在那裏；其
      係經朋友安排赴大陸地區結婚，機票由朋友墊付，雙方約
      定原告入境後，按月繳交5 千元予其；再次申請原告入境
      係需原告照顧及賺錢等語，有面談紀錄、台北市政府警察
      局南港分局93年7 月22日北市警南分督字第09361781400
      號函等影本附原處分卷可稽。依該面談紀錄，可知原告與
      丙○○並無共同生活之事實，無從認定原告與丙○○之婚
      姻為真實。
（二）原告雖以丙○○係因腦血栓中風、吞嚥困難、口齒不清等
      症狀致口語表達不清晰所致云云，惟丙○○前揭談話紀錄
      ，前後語意十分明確且連貫，顯非口語表達不清晰所致，
      原告主張不足採信。
三、從而，被告以丙○○未通過訪談，無積極事證足認其與原告
    婚姻為真實，不予許可原告來台團聚之申請，並無違誤，訴
    願決定予以維持，亦稱正確。原告徒執前詞，訴請撤銷，為
    無理由，應予駁回。
肆、兩造其餘攻擊防禦方法均與本件判決結果不生影響，故不逐
    一論述，併此敘明。
據上論結，本件原告之訴為無理由，爰依行政訴訟法第98條第1
項前段、第218 條、民事訴訟法第385 條第1 項前段，判決如主
文。
中　　華　　民　　國　　96　　年　　11　　月  　7　　日
                  第二庭審判長法  官  徐瑞晃
                              法  官  陳金圍
                              法  官　畢乃俊
上為正本係照原本作成。
如不服本判決，應於送達後20日內，向本院提出上訴狀並表明上
訴理由，如於本判決宣示後送達前提起上訴者，應於判決送達後
20日內補提上訴理由書（須按他造人數附繕本）。
中　　華　　民　　國　　96　　年　　11 　月　　7 　　日
                              書記官  簡信滇
